【裁判字號】    92,竹簡,561
【裁判日期】    920929
【裁判案由】    第三人異議之訴
【裁判全文】
臺灣新竹地方法院民事簡易判決  九十二年度竹簡字第五六一號
    原      告  曾淑桂即邦尼補習班
    訴訟代理人  洪大明律師
    被      告  台灣恩益禧股份有限公司
    訴訟代理人  魏家弘律師
                乙○○      住台北市中山區○○○路○段一六七號七樓
                甲○○      住.
右當事人間第三人異議之訴事件，本院判決如左：
    主      文
原告之訴駁回。
訴訟費用由原告負擔。
    事      實
甲、原告方面：
  一、聲明：求為判決本院九十二年度執字第二一五八號訴外人丙○○與被告間清償
      票款強制執行事件，就原告所有如附表所示之動產，所為查封之強制執行程序
      應予撤銷。
  二、陳述：查原告係邦尼補習班之負責人，班址設於新竹市○○路二七巷三九號一
      、二樓，設立時間為民國八十七年十二月十七日，附表所示之動產，均為原告
      所有，置放於原告所經營之補習班內，並為補習班內之生財器具，如附表編號
      一至三係補習班之辦公設備，編號四、五係補習班之教學設備，並非訴外人丙
      ○○所有，惟被告於九十二年五月十四日偕同本院民事執行處人員至上開地點
      一樓，未證明系爭動產為訴外人丙○○所有即逕行查封系爭動產，妨礙原告補
      習班之正常經營；又訴外人丙○○係於原告補習班擔任司機一職，且其與胞弟
      黃維楷各有二名及三名共五名子女課後均在原告補習班看顧（安親班），每月
      費用共約二萬元，訴外人丙○○乃以薪資抵付；被告之債權不應行使至原告補
      習班所有之系爭動產，為此，依法提起第三人異議之訴。
  三、證據：提出新竹市政府短期補習班立案證書一紙、邦尼美語補習班財產目錄一
      紙、戶籍謄本一紙、戶口名簿一紙（以上均影本）為證。
乙、被告方面：
  一、聲明：駁回原告之訴。
  二、陳述：原告經營上開補習班位址之建物為訴外人丙○○所有，現為丙○○及其
      子女居住之所，丙○○仍為戶長，該處一樓擺設均為居家設施，除系爭動產外
      ，尚有水晶球、水池及魚缸等一般居家客廳擺飾，查封當日亦為丙○○所管領
      使用，且所謂之補習班設施，乃在二、三樓，與被告所查封之一樓動產所在無
      涉；另實際上，該補習班固以原告為登記名義人，但訴外人丙○○乃實際負責
      人，以他人名義為之僅係避債，此自查封及拍賣過程，丙○○固在場提出異議
      ，但卻無法提出與原告間之租賃契約，亦無租金，丙○○在該補習班任職卻無
      薪資等事實可知，縱該屋係丙○○出租予原告，惟房屋出租他人連同屋內動產
      尤其冷氣機等一併出租為普遍情形，系爭動產置放在債務人丙○○住宅內，屬
      債務人所有乃社會事實之常態，原告主張放置於債務人住宅內之系爭動產為其
      所有，應由原告負舉證責任；又系爭動產所在之房屋同時為丙○○擔任負責人
      之「騰揚科技股份有限公司」所在地，如附表所示之動產縱有辦公設備之性質
      ，亦為丙○○經營該事業時所購，並非原告所謂自他處「搬遷」而來。
  三、證據：提出騰揚股份有限公司基本資料查詢一份、本院八十六年執字第三八九
      七號強制執行事件不動產附表（以上均影本）為證。
丙、本院依職權調取本院八十六年度執字第三八九七號清償借款、九十二年度執字第
    二一五八號清償票款民事執行案卷全卷。
    理      由
一、本件原告主張如附表所示之動產為其所有，為原告經營之邦尼補習班之辦公設備
    或教學用之生財器具，被告與訴外人丙○○間清償票款之強制執行事件，於九十
    二年五月十四日至原告補習班執行查封之強制執行程序時，竟將系爭動產作為執
    行標的物而予以查封，為此提起第三人異議之訴等語；被告則以原告並非系爭動
    產之所有權人，而為訴外人丙○○所有，而丙○○為被告之債務人，被告指封丙
    ○○住宅內之系爭動產於法並無不合等語，資為抗辯。
二、按當事人主張有利於己之事實者，就其事實有舉證之責任，民事訴訟法第二百七
    十七條定有明文；又按放置於債務人住宅之動產，屬債務人所有，為社會事實之
    常態，第三人所有之動產放置債務人住宅，為社會事實之變態，因之，第三人主
    張放置債務人住宅之動產為其所有，自應由第三人負舉證之責，最高法院七十年
    度台上字第三三五八號亦著有判決可參。經查，系爭如附表所示之動產置放於新
    竹市○○路二七巷三九號建物內，而該建物及坐落之土地為訴外人丙○○所有等
    情，為兩造所不爭執，此有原告所提之丙○○戶籍謄本一件可稽，並經調閱本院
    八十六年度執字第三八九七號清償借款卷、九十二年度執字第二一五八號清償票
    款民事執行案卷全卷核對屬實，自堪信為真實。
三、原告主張系爭動產乃其經營補習班所購買之物，補習班於八十七年成立，購買系
    爭動產之收據並未留下，並提出邦尼美語補習班財產目錄一份為證，被告否認其
    真正，原告復無法就系爭動產為其所有舉證；且觀原告所提之上開財產目錄，無
    法因此得知執行法院所查封之動產即為原告主張為其所有之系爭動產；再觀本院
    八十六年度執字第三八九七號清償借款民事執行卷八十七年九月十七日第一次拍
    賣之公告（該執行事件債權人為訴外人彰化商業銀行股份有限公司等，債務人為
    丙○○等，該公告係定期拍賣丙○○所有位於原告補習班班址之建物及所坐落之
    土地）之附記欄第五點註記：「八十五年十月十七日查封時，債務人不在場，債
    權人代理人稱建物一樓債務人自行開設長頸鹿美語補習班，其餘由債務人自住：
    ：」等字樣，且上開建物外牆亦設有「長頸鹿美語中心」之招牌，有該建物外觀
    照片二幀附於上開執行卷內（第三十九頁）可查，是該建物查封日依卷內所載既
    為八十五年十月十七日，彼時已有補習班在該處營業，且上開執行卷內送達至新
    竹市○○路二十七巷三九號債務人丙○○處所之通知亦不乏有由原告曾淑桂收受
    之送達回證，且收受人欄勾註為「受僱人」，則至晚於八十五年十月十七日時，
    在原告經營補習班之處所，已有補習班在該處營業，而原告自承於八十七年十二
    月十七日在該處設立補習班等語，衡情難以想像在該處之前後手均為補習班同性
    質之經營，而原告至該處經營時，原補習班之相關辦公或教學器具竟均撤離而由
    原告自行添購或自他處移入，且八十五年間原告曾淑桂顯與訴外人丙○○已有僱
    傭關係，原告不僅無法舉證證明如附表所示之系爭動產為其所有，亦未能提出與
    訴外人丙○○間就補習班在該處經營有何租賃關係以供審酌，本院綜合上情，無
    法得出系爭動產為原告所有之心證，則被告依放置債務人丙○○屋內之動產主觀
    認定即為債務人丙○○所有而請求本院執行處查封一節，即無不合。
四、按「就執行標的物有排除強制執行之權利者，得於執行程序終結前，向執行法院
    對債權人提起異議之訴。」，強制執行法第十五條第一項定有明文；又「強制執
    行法第十五條所謂就執行標的物有排除強制執行之權利者，係指對於執行標的物
    有所有權、典權、留置權、質權存在情形之一者而言。」最高法院四十四年台上
    字第七二一號判例可資參照。本件原告就系爭動產既無所有權，自不得本於強制
    執行法第十五條之規定訴請排除本件強制執行程序。從而，原告以其為系爭動產
    之所有權人自居，據以提起本件第三人異議之訴，訴請撤銷本院上開所述對系爭
    動產進行之強制執行程序，於法尚屬無據，應予駁回。
五、本件事證已明，兩造其餘攻擊防禦方法，經審核結果，均不足以影響判決結果，
    爰不一一論述，併予敘明。
六、據上論結，本件原告之訴為無理由，依民事訴訟法第四百三十六條第二項、第七
    十八條，判決如主文。
中      華      民      國    九十二    年      九      月    二十九    日
                                  臺灣新竹地方法院民事第一庭
~B法      官  楊麗文
附表：
┌──┬────────────┬──────┐
│編號│物品名稱                │      數量  │
├──┼────────────┼──────┤
│一  │電腦主機                │      一台  │
├──┼────────────┼──────┤
│二  │電腦螢幕（康柏）        │      一台  │
├──┼────────────┼──────┤
│三  │HITACHI冷氣機           │      一台  │
├──┼────────────┼──────┤
│四  │SONY電視遊樂器(PS)      │      一台  │
├──┼────────────┼──────┤
│五  │電視機                  │      一台  │
└──┴────────────┴──────┘
右為正本係照原本作成。
如對本判決上訴，須於判決送達後二十日內向本院提出上訴狀（須按他造當事人之人
數附繕本）。
~B法院書記官  洪木志
中      華      民      國    九十二    年      九      月    三十        日


司法院資訊處製作；財團法人民間司法改革基金會備份。
